臺灣高雄地方法院刑事判決　　　　　　　　　　　　九十二年度交易字第二二七號
　　公　訴　人　臺灣高雄地方法院檢察署檢察官
　　被　　　告　乙○○
右列被告因過失致死案件，經檢察官提起公訴（九十二年度調偵字第二００號），嗣
因被告就被訴事實為有罪之陳述，經本院告知簡式審判程序意旨，並聽取公訴人及被
告之意見後，本院合議庭裁定由受命法官獨任依簡式審判程序審理，判決如左：
    主  文
乙○○因過失致人於死，處有期徒刑柒月。
    事  實
一、緣乙○○與陳棟樑二人係中華電信股份有限公司公司高雄電信訓練分所（以下稱
    訓練所）之同事。渠等於民國九十一年七月十八日晚間下班後相約外出飲酒。嗣
    於同日二十時許，由乙○○駕駛車牌號碼ＷＮ—三七六五號自用小客車，右前座
    搭載因飲酒而陷於深醉狀態之陳棟樑，沿高雄縣仁武鄉○○路由東向西方向行駛
    。乙○○駕駛前開自用小客車時，原應注意汽車行駛時，駕駛人應注意車前狀況
    及兩車併行之間隔，並隨時採取必要之安全措施，且汽車在雙向二車道行駛時，
    除準備停車或臨時停車外，不得駛出路面邊線等道路交通安全規定，且依當時情
    形又無不能注意之情事，竟於同日二十一時許行經仁勇路一七八巷前之際，因酒
    後駕駛小客車跨越快慢車道行駛，而未注意車前狀況，遂撞及甲○○（另行審結
    ）停放於路邊之車牌號碼六Ｖ—八一號拖車板台，以致乙○○所駕駛之前開自用
    小客車車頭全毀，其本人雖未受任何傷害，然陳棟樑則當場受有胸部鈍力傷之致
    命傷害，惟因陳棟梁外表並無明顯傷勢，乙○○遂僅以電話聯絡其姊夫莊志正與
    前妻盧秀月，央請代為聯絡拖車前往現場處理，嗣與莊志正共同將陳棟樑攙扶至
    位於高雄縣仁武鄉赤山村澄清巷三十六號之訓練所司機休息室內休息，而未將陳
    棟樑送醫救治。嗣於翌日六時二十分，因訓練所警衛查蜀桂發覺陳棟樑業已死亡
    ，遂報警處理，始循線查悉上情。
二、案經高雄縣警察局仁武分局報請臺灣高雄地方法院檢察署檢察官偵查起訴。
    理  由
一、訊據被告乙○○對右揭犯罪事實坦承不諱，核與證人陳伯祥、查蜀桂於警詢及偵
    查中證述之情節相符，並有道路交通事故調查報告表、高雄電信訓練分所員工出
    勤狀況日報表、臺灣高雄地方法院檢察署相驗屍體證明書、法醫審閱書、解剖記
    錄報告、鑑定驗斷書及法務部調查局檢驗通知書各一份，警衛分隊值勤日記二紙
    ，車禍現場暨車輛照片十張、被害人陳棟梁陳屍現場照片六紙等在卷可稽，足徵
    被告之自白核與事實相符，堪予採信。按汽車行駛時，駕駛人應注意車前狀況及
    兩車併行之間隔，並隨時採取必要之安全措施；且汽車在雙向二車道行駛時，除
    準備停車或臨時停車外，不得駛出路面邊線，道路交通安全規則第九十四條第三
    項及第九十七條第四款分別定有明文。經查：被告乙○○因酒後駕駛車牌號碼Ｗ
    Ｎ—三七六五號自用小客車，跨越快慢車道行駛且未注意車前狀況等事實，業據
    臺灣省高屏澎區車輛事故鑑定委員會認定為本件車禍肇事主因，有卷附該會鑑定
    意見書一份在卷可佐。又被害人陳棟樑死亡後經臺灣高雄地方法院檢察署解剖結
    果，發現其前胸部外表有安全帶所致之鈍力傷痕跡，心臟有挫傷裂傷出血現象，
    心包膜有積血，左右肋膜有血胸現象，因認係車禍導致胸部鈍力傷而死亡等情，
    亦有卷附前開解剖紀錄報告可佐。再者，針對陳棟樑是否係因被告乙○○延誤將
    其送醫，方始導致不治死亡之結果之疑義，前經本院送請行政院衛生署醫事審議
    委員會鑑定結果，認係：「一、本例傷者（陳棟樑）車禍時，雖未遭外物撞及身
    體軀幹，但其創傷機轉為突然的減速下軀幹慣性仍然高速向前，加上安全帶的向
    後拉力結果，以致造成胸部的嚴重創傷。受過專業訓練且有實務經驗的急救技術
    員，從現場轎車受損的情況，或許可能判斷車內乘員已受傷；但一位酒後的常人
    單憑當時狀況，要做出其他乘員高度可能受傷的判斷，實際有其困難，延誤就醫
    肇因於此。二、若按解剖結果推斷，陳員的創傷嚴重指數已高達二十五分（創傷
    重大傷病定義為十六分以上），如早期送至醫學中心能尋出受傷位置，主動脈破
    裂及右心室中隔裂傷，胸、肋骨斷裂均需手術修復及處理，即使及時接受手術，
    其死亡率仍然高達百分之八十。」，此有行政院衛生署醫事審議委員會鑑定書（
    編號：0000000）一份在卷供參。準此，本件被害人陳棟樑之死亡乃肇因
    於車禍外力所致，且事故當時所受傷勢亦足堪導致死亡之高度必然結果，縱使被
    害人陳棟樑因被告乙○○立即將其送往設備完善之醫學中心施以急救、治療，其
    存活機率仍屬極微。職是，被告乙○○駕駛自用小客車原應注意前述道路交通安
    全規則之規定，且當時又無不能注意之情事，竟疏未注意而肇生本件車禍事故，
    致令被害人陳棟樑死亡，顯屬過失，是以被告乙○○之過失行為與被害人死亡結
    果二者間具有相當因果關係，被告乙○○過失致死罪嫌犯行明確，堪予認定。
二、核被告乙○○所為，係犯刑法第二百七十六條第一項之過失致人於死罪。爰審酌
    被告平日素行、智識程度、本次犯罪之過失程度、犯罪所生之危害，以及被告於
    本院審理時坦承犯行，惟因賠償金額未達成協議未能與被害人家屬達成和解等一
    切情狀，量處如主文所示之刑，以示懲儆。
三、此外，本件固據被告自承於駕車之前曾飲用兩瓶罐裝啤酒之事實，並經高屏澎區
    車輛事故鑑定委員會鑑定意見認定被告此等酒後駕車之舉，亦屬本件肇事因素之
    一，惟尚乏公訴人舉證堪認本件被告確因「酒醉駕車」而致使被害人陳棟樑死亡
    。此外，本院復查無其他積極證據足資為不利於被告之認定，爰認與道路交通管
    理處罰條例第八十六條第一項所定構成要件尚屬有間，即未可據此為被告應依上
    開規定加重刑責之認定，併此敘明。
據上論斷，應依刑事訴訟法第二百七十三條之一第一項、第二百九十九條第一項前段
，刑法第二百七十六條，罰金罰鍰提高標準條例第二條，判決如主文。
中      華      民      國      九十三      年    五    月     五     日
                                  臺灣高雄地方法院刑事第十三庭
                                      法  官  陳  明  呈
右正本證明與原本無異。
如不服本判決，應於判決送達後十日內，向本院提出上訴狀。
                                      書記官  林  明  忠
中    華    民    國      九十三      年      五      月      五      日
